臺灣高等法院刑事判決　　　　　　　　　 96年度上訴字第2號
上　訴　人　臺灣臺北地方法院檢察署檢察官
被　　　告　甲○○
指定辯護人　本院公設辯護人王永炫
上列上訴人因被告違反毒品危害防制條例案件，不服臺灣臺北地
方法院95年度重訴字第145號，中華民國95年12月5日第一審判決
（起訴案號：臺灣臺北地方法院檢察署95年度偵字第 14647號）
，提起上訴，本院判決如下：
    主  文
上訴駁回。
    理  由
一、公訴意旨略以：被告甲○○與乙○○（所犯製造第二級毒品
    罪部分，業經原審判決有罪，乙○○上訴本院後撤回上訴而
    告確定）為夫妻，明知安非他命為毒品危害防治條例規範之
    第二級毒品，不得製造、販賣及持有，竟共同基於製造安毒
    販售牟取不法利益之犯意聯絡，先由乙○○於民國九十五年
    五月底某日，在台北市○○路與民族東路口，以新臺幣（下
    同）一百七十萬元之價格，向真實姓名年籍不詳、綽號「阿
    忠」者購得製造安非他命之原料後，與甲○○共同在臺北縣
    石碇鄉十八重溪九十六之一號住處，製造安非他命。嗣於九
    十五年七月七日十二時三十分為警在上址查獲，並扣得安非
    他命成品毛重約四四五九．五八公克（淨重約四四三八．○
    八公克即內政部警政署刑事警察局鑑定書編號A5、A7、A8、
    A9）、液態成品毛重約九九二九．○六公克（淨重約六四三
    八．○五公克即內政部警政署刑事警察局鑑定書編號A1、A2
    、A3、A4）及製造安毒之瓦斯爐、結晶盤、燒瓶、漏斗、電
    子磅秤、過濾網杓、量杯、玻璃吸管、溫度計、過濾碳粉、
    挖杓、硫酸鋇、明礬、瓦斯桶、冰箱、硫酸、碳酸、水酸化
    物、鹽化物等不法物品，因認被告甲○○涉犯共同製造第二
    級毒品罪嫌等語。
二、訊據被告甲○○堅決否認有何上開犯行，辯稱：乙○○的事
    ，伊並不知情，伊並未參與乙○○製造第二級毒品之犯行，
    警察查獲當日，伊正在房間看電視，不知為何警詢筆錄會如
    此記載，可能是伊太累了等語。
三、公訴人認被告甲○○涉犯上開犯行，無非係以：被告甲○○
    及同案被告乙○○之供述、扣案之上開物品、內政部警政署
    刑事警察局鑑定書及現場照片等資料為其主要論據。
四、按犯罪事實應依證據認定之，無證據不得認定犯罪事實，又
    不能證明被告犯罪者，應諭知無罪之判決，刑事訴訟法第一
    百五十四條第二項、第三百零一條第一項分別定有明文。次
    按認定不利於被告之事實，須依積極證據，茍積極之證據本
    身存有瑕疵而不足為不利於被告事實之認定，即應為有利於
    被告之認定，更不必有何有利之證據，至認定犯罪事實所憑
    之證據，雖不以直接證據為限，間接證據亦包括在內；然無
    論直接或間接證據，此用以證明犯罪事實之證據，猶須於通
    常一般人均不至於有所懷疑，堪予確信其已臻真實者，始得
    據以為有罪之認定，倘其證明尚未達到此一程度，而有合理
    性懷疑之存在，無從為有罪之確信時，自應為被告無罪之判
    決（最高法院七十六年度台上字第四九八六號、三十年上字
    第八一六號著有判例）。又按「供述證據有其特殊性，與物
    證或文書證據具有客觀性及不變性並不相同，蓋個人因觀察
    角度、表達能力、誠實意願、嚴謹程度及利害關係之不同，
    時有對相同事物異其供述之情形發生，故供述證據互相矛盾
    ，事實審法院應就其全盤供述之意旨，佐以卷內其他證據資
    料，為綜合判斷，並依據經驗法則與論理法則，以定其取捨
    」，最高法院九十二年度台上字第五二○○號判決採同一見
    解，經查：
  (一)、程序部分
    １、按：刑事訴訟法第一百五十九條第一項雖規定，被告以
        外之人於審判外之言詞或書面陳述，除法律有規定外，
        不得作為證據。惟同法第一百五十九條之五明定：「被
        告以外之人於審判外之陳述，雖不符前四條之規定，而
        經當事人於審判程序同意作為證據，法院審酌該言詞陳
        述或書面陳述作成時之情況，認為適當者，亦得為證據
        。」、「當事人、代理人或辯護人於法院調查證據時，
        知有第一百五十九條第一項不得為證據之情形，而未於
        言詞辯論終結前聲明異議者，視為有前項之同意。」，
        其立法理由在於傳聞證據未經當事人之反對詰問予以核
        實，乃排斥其證據能力。惟當事人如放棄對原供述人之
        反對詰問權，於審判程序表示同意該等傳聞證據可作為
        證據，此時，法院除認該傳聞證據欠缺適當性外，自可
        承認其證據能力。又當事人、代理人或辯護人於調查證
        據時，知有刑事訴訟法第一百五十九條第一項不得為證
        據之情形，卻表示「對於證據調查無異議」、「沒有意
        見」等意思，而未於言詞辯論終結前聲明異議者，應視
        為已有將該等傳聞證據採為證據之同意。最高法院九十
        三年度台上字第三五三三號、九十四年度台上字第二九
        七六號判決亦採同一見解。經查本案被告甲○○、辯護
        人及檢察官於原審及本院準備程序期日、審判期日，對
        本案之全部證據即：證人張明和於原審之證述筆錄、證
        人即同案被告乙○○於原審之證述筆錄等證據，表示對
        證據能力不爭執（僅就其中部分之證據表示其證明力有
        爭執），復於審判期日就原審及本院一一提示之證據於
        言詞辯論終結前，均未就所調查之證據主張有刑事訴訟
        法第一百五十九條第一項不得為證據之情形，本院審酌
        該書面陳述作成時之情況，認為適當，是參照上開說明
        要旨，本案經調查之書面陳述，均有證據能力。
    ２、按「刑事審判上之共同被告，係為訴訟經濟等原因，由
        檢察官或自訴人合併或追加起訴，或由法院合併審判所
        形成，其間各別被告及犯罪事實仍獨立存在。故共同被
        告對於其他共同被告之案件而言，為被告以外之第三人
        ，本質上屬於證人，為確保被告對證人之詰問權，證人
        於審判中，應依法定程序，到場具結陳述，並接受被告
        之詰問，其陳述始得作為認定被告犯罪事實之判斷依據
        ，此觀司法院釋字第五八二、五九二號解釋意旨甚明。
        」最高法院九十五年度台上字第二七二四號判決採同一
        見解。另按「依司法院釋字第五八二、五九二號解釋意
        旨，在民國九十二年九月一日刑事訴訟法修正生效之前
        、後，繫屬於各級法院之刑事案件，其個案事實之認定
        涉及以共同被告之陳述，作為其他共同被告論罪之證據
        者，法院就被告本人之案件調查共同被告時，均須使該
        共同被告立於證人之地位，踐行人證之法定調查程序；
        又共同被告於審判外之陳述，依法律特別規定得作為證
        據者，除客觀上不能受詰問者外，於審判中仍應依法接
        受詰問程序，藉以保障被告本人之詰問權。」最高法院
        九十五年度台上字第四一八九號判決採同一見解。經查
        ：同案被告乙○○經檢察官將其與上訴人即被告甲○○
        一同提起公訴，被告甲○○與乙○○成為共同被告之關
        係，惟上開證人即同案被告乙○○之陳述，業經原審法
        院及本院審理時改依證人身分，依法命其具結陳述後，
        並予被告甲○○詰問之機會，嗣原審及本院審理時，並
        再提示證人即同案被告乙○○之上開各該供述筆錄及要
        旨，由被告甲○○依法辯論，有原審九十五年十一月二
        十一日及本院九十六年三月二十九日審判筆錄可按（見
        原審卷第七十五頁、本院卷第七十三頁），揆諸前揭說
        明，本件證人即同案被告乙○○之前於原審及本院審理
        中之陳述筆錄（見原審聲羈字第三一二號卷第十四頁、
        原審卷第四十三頁、七十一頁反面、七十三頁、七十四
        頁），既已賦予被告反對詰問權，並踐行之合法調查程
        序，該證人供述筆錄或審判外之陳述，均得作為證據。
    ３、另卷附之現場照片影本二十七張，均係透過相機拍攝後
        影印所得，均與本案犯罪事實有自然之關聯性，經查並
        無不得作為證據之事由，依法自得作為證據。
  (二)、實體部分
    １、本件被告乙○○確有製造第二級毒品安非他命之犯行，
        已經原審審認確定在卷，而被告甲○○與同案被告乙○
        ○固屬夫妻關係，並共同居住於上址，被告甲○○嗣亦
        於警詢中供述「因為我們都有吸食安非他命，所以我們
        才想要製造安非他命自己吸食」等語（見偵查卷第二十
        六頁），惟經原審當庭勘驗警詢錄音帶，其內容為：警
        員問：「九十五年五月到六月初開始製造安非他命迄今
        做了多少成品？」被告甲○○答：「尚無成品。」警員
        問：「你知道嗎？」被告甲○○答：「我知道。」警員
        問：「你想要賣給誰？」被告甲○○答：「我沒有想要
        賣給誰。」警員問：「你的意思是指你們是要自己吃、
        自己做，沒有要賣給別人？」被告甲○○答：「是的。
        」警員問：「你們都沒有在吃安非他命？」被告甲○○
        答：「沒有。」警員問：「這樣也是要驗。」被告甲○
        ○沒有回答（見原審卷第四十四頁），核與警詢筆錄所
        載並非一致，依刑事訴訟法第一百條之一第二項規定，
        筆錄內所載之被告陳述與錄音或錄影之內容不符者，除
        有前項但書之急迫情形外，其不符之部分，不得作為證
        據，則被告甲○○之警詢筆錄中所載「因為我們都有吸
        食安非他命, 所以我們才想要製造安非他命自己吸食」
        等語，核與錄音內容不符，且被告甲○○亦供稱其意思
        並非坦承共同製造安非他命之意，依其全盤供述之意旨
        ，該警詢筆錄應不得作為證據。
    ２、同案被告乙○○於原審審理中亦證稱其係一人獨自製造
        第二級毒品，與其妻無關，當日其妻甲○○剛自娘家返
        家，看到其製造安非他命尚與其吵架，指責其「自作孽
        不可活」等語（見原審卷第七十一頁反面），則被告甲
        ○○僅係知悉同案被告乙○○有製造第二級毒品之事實
        ，尚難認其有參與製造之犯行。
    ３、至於證人即查獲警員張明和到庭證稱：當初決定移送被
        告甲○○為共犯係因依現場情形來看，被告甲○○不可
        能不曉得等語（見原審卷第七十二頁），並提出現場照
        片為佐，惟查，現場雖數處均擺放有製造甲基安非他命
        之器具，於臥室所僅有之桌面有製造甲基安非他命之器
        具外，尚有被告甲○○之個人用品及行動電話，有現場
        照片影本二十七張在卷可參（見原審卷第三十四至四十
        七頁），然被告甲○○之知情尚與有共同犯意有別，夫
        妻雖共處一室，惟其二人之行為亦可能有別，而責任不
        應一致，依卷內資料尚查無任何積極證據足認被告甲○
        ○有參與製造之犯行，亦無法認定其有共同之犯意聯絡
        ，尚難僅憑被告甲○○與同案被告乙○○為夫妻，共處
        一室即認定被告甲○○有參與製造第二級毒品之犯行，
        本件不能證明被告甲○○犯罪，依前開說明，自應為被
        告甲○○無罪之諭知。本件既不能證明被告甲○○犯罪
        ，原審依法為被告甲○○無罪之諭知，經核並無不合，
        應予維持。
五、檢察官上訴意旨略以：
  (一)、被告甲○○與乙○○係夫妻關係，乙○○既已承認製造安
      非他命之犯行，其為規避甲○○之刑責，而推稱甲○○並
      無共同製造之行為，本可理解，是以甲○○於審理中始終
      辯稱：「我並沒有參與製造安非他命，我家裡面被查獲的
      安非他命，我有見過，但是我不知道是什麼東西，我不知
      道要加工，我沒有幫忙加工，我只有看過這些東西。」等
      語，固有其原因，然此辯解是否可信，非獨以公訴人是否
      提出可為證明其有共同製造犯行之證據為惟一論斷依據，
      仍需判斷其所為辯解是否符合其客觀環境及經驗法則。
  (二)、按修正前刑法第二十八條規定：「二人以上共同實施犯罪
      之行為者，皆為正犯。」；又「以自己共同犯罪之意思，
      參與實施犯罪構成要件以外之行為，或以自己共同犯罪之
      意思，事先同謀，而由其中一部分人實施犯罪之行為者，
      均為共同正犯。」司法院大法官會議釋字第一Ｏ九號解釋
      解釋文。查以被告甲○○，其雖否認有參與製造，然依其
      二人之關係並審酌該處所之客觀環境，甲○○果真毫無參
      與？
    １、依據甲○○前於民國九十五年七月八日在警詢時，所為
        之供述已自承：「因為我們都有吸食安非他命，所以我
        們才想要製造安非他命自己吸食，因為安非他命現在價
        格很貴，我們製造安非他命並不想賣給別人，而是要自
        己吸食。」等語，雖以該次警詢筆錄，經被告甲○○否
        認其有上開陳述，然經貴院勘驗該次警詢之錄音帶後，
        縱然筆錄所記載之記體文語與被告甲○○之口述有所差
        異，然此差異係屬記載筆錄所必然，僅需筆錄要旨與被
        告表達之意思並無違背或無齟齬，再經被告當場確認簽
        名無誤後，即可認為真實。況以本件製作筆錄之員警係
        採問答之方式為之，其既無虛偽或違背被告本意之記載
        ，該項被告之陳述，既係公文書，自仍非無可採之處。
    ２、刑事訴訟法第一百條之一第二項所稱之「筆錄內所載之
        被告陳述與錄音或錄影之內容不符者，除有前項但書之
        急迫情形外，其不符之部分，不得作為證據。」，揆其
        立法意旨，要非指筆錄必須依據被告之陳述逐字記載，
        參諸同法第四十一條規定，訊問筆錄之記載要件，並無
        此規定。是以「警詢筆錄之記載，僅須記載陳述要旨為
        已足」，且依同法第四十一條第二項規定：「前項筆錄
        應向受訊問人朗讀或令其閱覽，詢以記載有無錯誤。」
        ，而「受訊問人請求將記載增、刪、變更者，應將其陳
        述附記於筆錄。」亦即被告對於筆錄要旨之記載有意見
        時，自得即時提出增、刪、變更。否則日後若容受訊問
        人得任意否認警詢筆錄之記載，則警詢筆錄豈不流於形
        式，徒勞無功。
    ３、至刑事訴訟法第一百條之一第二項所謂「筆錄內容所載
        之被告陳述與錄音或錄影之內容不符者，」係指筆錄記
        載之要旨內容顯然與錄音或錄影內容為相反意思表示之
        記載而言，若筆錄記載之意思內容與錄音錄影所顯現之
        內容，其要旨既屬相符，並無相反之齟齬，自無認其不
        得作為證據之理。
    ４、本件被告甲○○於警詢所為之陳述，其自承係為供自己
        施用而與乙○○共同製造，不論其係出於主動之意思表
        示或被動之意思表示，然經貴院於審理時當庭勘驗錄音
        帶後，縱然錄音內容與筆錄記載要旨之文字有所出入，
        然筆錄記載被告承認製造安非他命之意旨，與錄音內容
        ，並無相反齟齬之情形，易言之，本件並無虛構筆錄故
        入被告甲○○於罪之情事。揆諸上揭說明，原審判決認
        定該次警詢筆錄不得作為證據，顯對刑事訴訟法第一百
        條之一第二項之規定，有所誤解。
  (三)、次查被告甲○○與乙○○之共同住所，僅係二十坪左右，
      屋內格局為一房一廳，而扣案物品除被告之子女之房間無
      放置外，其餘均陳放於被告二人之房間、屋頂及客廳之冰
      箱內。而被告二人之房間，既係被告二人共同起居之處所
      ，房內亦僅有床鋪、桌子（如附件一照片），參以渠二人
      房內之桌面，所放置者除製造安非他命之工具外，其餘放
      置有被告甲○○之梳子、面霜、髮夾及護手霜等用品，參
      以被告二子均為男性，該桌子所陳放之相關製造安非他命
      之器具，而搜索當時被告甲○○之紅色手機亦放置在桌上
      （附件二），甲○○既在該房間內生活起居，要無不知乙
      ○○製造安非他命之理。原審判決雖認「夫妻雖共處一室
      ，惟其二人之行為亦可能有別。」等語，在本案之情形，
      顯然違反被告各客觀環境所顯現之事實，如上所述，本件
      被告二人本即有施用安非他命之事實，則被告甲○○要難
      諉為不知，原審採認被告乙○○所為證言，惟就乙○○與
      甲○○係夫妻關係，且屬共同製造毒品案件之被告，對於
      具有共同利害關係之共同被告所為證言為何具有可信力，
      並未予以說明，亦非無再為審究之餘地。
  (四)、甲○○不僅對被告乙○○製造安非他命之行為知情，甚而
      共同參與，按刑法上共同正犯如前所述，被告二人本身均
      有施用毒品之習慣，而有關扣案之製造安非他命之器具、
      原料既均放置於被告二人共同居住之處所，甚至房內，而
      製造安非他命亦非一人可獨立完成，而扣案之物品經被告
      乙○○自承已放置三個月左右，若謂三個月內，被告甲○
      ○均無參與製造或幫助，揆諸經驗法則，要難令人置信。
  (五)、復參以被告二人於警詢時既自承製造安非他命係為供自己
      施用，因此被告二人對於屋內之原料、半成品及器具均具
      有共同管領之責任，參以被告乙○○亦曾告知甲○○關於
      花費一百七十萬購買原料之事情，則以被告二人係夫妻關
      係，且均有施用毒品之習慣，則被告甲○○果真未為參與
      ，何不阻止被告乙○○繼續製造？
  (六)、末按證明被告犯罪之證據，除直接證據外，非不得以間接
      證據為之，而間接證據有其一定之法則，亦即必須客觀上
      符合經驗法則及論理法則。而本件雖無直接證據當場查獲
      被告甲○○有正在參與製造安非他命之行為，然依上開共
      同正犯規定及司法院大法官會議解釋，被告乙○○所製造
      之安非他命多達數千公克，其既係製造供自己及甲○○共
      同施用，則甲○○自無未為參與或協助之理。是以，被告
      甲○○與乙○○共同參與製造第二級毒品安非他命之犯行
      ，應可認定云云。
六、本院查：
  (一)、按刑事訴訟為發現實體真實，並維護程序之正當合法，如
      以被告之訊問筆錄內容為證據，必其陳述出於自由意志，
      且筆錄所載內容與其陳述相符，始得採為證據。否則，如
      筆錄記載之內容與其陳述不符，則該不符部分，已非被告
      之陳述，自無證據能力。雖八十七年十二月二十一日修正
      公布之刑事訴訟法增訂第一○○條之一第一項、第二項始
      規定：訊問被告，應全程連續錄音；必要時並應全程錄影
      。但有急迫情況且經記明筆錄者，不在此限。筆錄內所載
      之被告陳述與錄音或錄影之內容不符者，除有前項但書情
      形外，其不符之部分，不得作為證據。將上開意旨予以明
      文化，亦即藉由錄音、錄影以擔保被告對於訊問之陳述係
      出於自由意志及筆錄所載內容與其陳述相符。但並非謂在
      此條文增訂前，如訊問被告時已予以錄音或錄影，而其筆
      錄所記載之被告陳述與錄音或錄影之內容不符者，其筆錄
      仍得為證據，此乃法理之當然解釋。最高法院九十五年台
      上字第三○五二號判決採同一見解。次查，警詢筆錄之記
      載，基於筆錄記載簡潔扼要及運作上可行性之考量，固無
      須逐字記錄，得以記載陳述要旨之方式為之，惟仍須與受
      訊者之陳述意旨相符，而不得為相反意思表示之記載，本
      件被告甲○○於九十五年七月八日之警詢筆錄固記載「因
      為我們都有吸食安非他命，所以我們才想要製造安非他命
      自己吸食，因為安非他命現在價格很貴，我們製造安非他
      命並不想賣給別人，而是要自己吸食。」等語（見偵查卷
      第二十六頁），惟被告甲○○於原審中已稱：我記得當時
      並沒有說要製造安非他命等語，而經原審勘驗被告甲○○
      該次警詢，其中關於「警員問：『九十五年五月到六月初
      開始製造安非他命迄今做了多少成品？』被告甲○○答：
      『尚無成品。』警員問：『你知道嗎？』被告甲○○答：
      『我知道。』」詢問對話部分，被告甲○○所表示之意僅
      為其知悉自九十五年五月到六月間尚無製造出安非他命成
      品；至關於「警員問：『你想要賣給誰？』被告甲○○答
      ：『我沒有想要賣給誰。』警員問：『你的意思是指你們
      是要自己吃、自己做，沒有要賣給別人？』被告甲○○答
      ：『是的。』警員問：『你們都沒有在吃安非他命？』被
      告甲○○答：『沒有。』警員問：『這樣也是要驗。』被
      告甲○○沒有回答」部分，證人即員警張明和固於原審中
      證稱：「（剛開始我問他是什麼時候製造的）她（甲○○
      ）當時支支嗚嗚」、「（你當時問被告甲○○什麼時候開
      始製造，她有否認過他有參與製造？）當時我問她，他大
      部分說是她先生在製造的」、「（她支支嗚嗚的內容為何
      ？）當我問她何時開始製作，但是她要我們問她先生」、
      「（她當時否認？）她當時否認她有製造」、「（我在問
      她時，她還是有否認，但是她有跟我說現在安非他命太貴
      了，所以他們才會想要自己製造來吸食」、「（她是說『
      我們還是我先生』製造來吸食？）她當時給我的回答是說
      『我們』」等語（見原審卷第七十頁、七十一頁），證人
      張明和前開所述被告甲○○自承安非他命太貴，乃想與其
      夫共同製造以供吸食乙節，已與原審勘驗筆錄內容並不相
      符。且被告甲○○先否認有販賣之意，經警員再詢問「你
      們是要自己吃、自己做，沒有要賣給別人？」，被告甲○
      ○答稱是的，由於員警前開問話內含前後二項內容，被告
      甲○○其意究係承認「你們是要自己吃、自己做」部分，
      抑或肯認「沒有要賣給別人」部分，尚有未明，惟由前後
      詢問對話內容、證人張明和所證被告甲○○製作筆錄時一
      再否認有製造之犯行及嗣後經員警詢問，被告甲○○亦否
      認有施用安非他命之情以觀，究其真意，應係再次肯認「
      沒有要賣給別人」之意。是警詢筆錄記載被告甲○○自承
      與同案被告乙○○因有施用安非他命，乃欲製造供己吸食
      乙節，自與錄音內容明顯不符，而有悖於被告之陳述內容
      ，如前所述，前開警詢筆錄記載之內容既與被告甲○○之
      陳述內容不符，則該不符部分，已非被告之陳述，自無證
      據能力，不得作為證據。檢察官上訴意旨徒以警詢筆錄之
      記載內容為簡要記載被告陳述意旨所致，且認其記載與錄
      音顯現內容相符，指摘原審判決曲解刑事訴訟法第一百條
      之一第二項之規定云云，自屬無據。
  (二)、按共同正犯，係共同實施犯罪行為之人，在共同意思範圍
      內，各自分擔犯罪行為之一部，相互利用他人之行為，以
      達其犯罪之目的，其成立不以全體均參與實施犯罪構成要
      件之行為為要件；參與犯罪構成要件之行為者，固為共同
      正犯；以自己共同犯罪之意思，參與犯罪構成要件以外之
      行為，或以自己共同犯罪之意思，事前同謀，而由其中一
      部分人實行犯罪之行為者，亦均應認為共同正犯，使之對
      於全部行為所發生之結果，負其責任。最高法院九十二年
      台上字第二八二四號判決採相同見解。另犯罪之謀議，除
      共同正犯中之同謀犯，因其並未參與犯罪構成要件之實施
      行為，僅係以其參與犯罪之謀議為其犯罪構成要件之要素
      ，故須以嚴格之證據證明其參與謀議外，其餘參與分擔犯
      罪構成要件行為之共同正犯，對於事前有無參與犯罪之謀
      議，無須明白認定，詳細記載，自無庸為嚴格之證據證明
      。最高法院八十八年台上字第五九七七號判決採同一見解
      。本件被告甲○○已於警詢中自承：伊於九十五年五月底
      六月初左右有看見伊先生乙○○在住處製造安非他命，安
      非他命之製程如何伊不知情，亦不會製造等語（見偵查卷
      第二十六頁），於偵查中再稱：買回來的安非他命，有聽
      到乙○○說這樣的話弄起來能不能用等語（見偵查卷第五
      十三頁），且依現場查獲照片影本所示（見偵查卷第三十
      四至四十七頁），同案被告乙○○製造安非他命所用器具
      悉皆擺放在陽台及房間內，以被告甲○○與乙○○為夫妻
      關係同住一處以觀，應就同案被告乙○○製造安非他命之
      行為，略以一、二，自難諉為不知。是同案被告乙○○嗣
      後一再證稱：甲○○未看見伊在製造安非他命，亦不知其
      在製造安非他命云云（見原審卷第七十三頁、本院卷第七
      十四頁），顯係迴護之詞，不足採信。又依同案被告乙○
      ○於原審聲請羈押時所述：伊五月底買安非他命回來時她
      不知道，直到六月初、中時，她看伊再買另外器具，她問
      伊那個幹什麼，伊騙她說沒有幹什麼，是要研究東西而已
      ，可是她問伊說為何人家要跟伊拿錢，伊才說去跟人家買
      安非他命，現在這些不能用，人家要來討債，甲○○說既
      然被人家騙了，就把東西全部倒掉，重新再來，所以伊東
      西沒有倒掉，繼續研究，甲○○就知道伊在做什麼了，她
      跟伊一直吵說把東西倒掉，說不會作幹麻留這些東西，伊
      沒有在她面前繼續研究，買一個帆布伸縮車庫在屋頂上面
      做等語（見原審聲羈字第三一二號卷第十四頁），復於原
      審中結證稱：「（你在偵查中說你跟太太吵架，沒有聽太
      太的話買工具回來加工，可見你太太知道你被騙的事情？
      ）我只有跟她說我被騙了一百多萬元，她問我如何被騙，
      我跟她說跟你說也沒有用，我太太才跟我說被騙就被騙，
      以前沒有錢時只要認真作，再苦三五年就可以再站起來，
      但是我聽不進去」等語（見原審卷第七十四頁），核與被
      告甲○○所供：搜索到的東西是五月底六月初，伊知道有
      這些東西，伊問過伊先生，他說他被騙，他說他拿去買安
      非他命，伊說被騙了東西就不要了，重新過生活，但他怎
      麼處理這些東西伊不清楚等語（見原審聲羈字第三一二號
      卷第十六頁），互核相符，可見被告甲○○雖知悉同案被
      告乙○○製造安非他命之行為，卻一再表示反對其繼續製
      造之意，且希望同案被告乙○○停止其行為，甚至二人因
      此不斷爭吵，足徵被告甲○○並無與同案被告乙○○共同
      製造第二級毒品安非他命之犯意至明，況遍閱全卷，悉無
      被告甲○○與同案被告乙○○事前即有謀議製造第二級毒
      品之事證，參諸證人張明和所證：當時員警進入時他們東
      西太多了，且甲○○與乙○○在同一房間，依當時情形看
      來，被告甲○○說不曉得應該不可能，乃決定共同移送甲
      ○○等語（見原審卷第七十二頁），益見員警僅係依當時
      客觀情況，認定被告甲○○亦涉其事，而非查得被告甲○
      ○有何事先同謀之情事。被告甲○○在客觀上，既無參與
      犯罪構成要件行為之外觀，亦難認有何基於自己共同犯罪
      意思，而與同案被告乙○○有何犯意聯絡，更無與同案被
      告乙○○有何事前同謀製造第二級毒品之謀議，而推由同
      案被告乙○○實行製造之情事，自難遽為不利於被告甲○
      ○之認定。檢察官上訴意旨僅以被告甲○○知悉同案被告
      乙○○製造毒品之犯行，並認同案被告乙○○之證述並無
      可信力為由，率認被告甲○○亦涉有製造第二級毒品之犯
      行云云，尚難採信。
  (三)、又「刑法之共同正犯，除同謀犯僅以其參與犯罪之謀議為
      其犯罪構成要件外，一般共同正犯，係採客觀主義，以共
      同實施構成犯罪事實之行為為成立要件，共犯相互間，若
      有共同實施犯罪行為之意思，雖祇分擔一部分行為，仍應
      就全部犯罪事實共同負責，惟其所為之一部行為，須為構
      成犯罪事實之內容，始有分擔實施可言；次按殺人罪，係
      以向被害人實施殺害為構成犯罪內容之行為，如於他人殺
      人之際，事前並無犯意聯絡，僅知情而在場，並未直接參
      與殺人之一部分行為，不能認為分擔殺人之部分工作而依
      共同正犯論罪。」最高法院八十九年台上字第二五三一號
      判決採相同見解。查被告甲○○於警詢中即一再否認有參
      與製造毒品之犯行，嗣於偵查、原審乃至本院審理中仍一
      致否認有何製造安非他命之犯行（見偵查卷第六十五頁、
      原審卷第四十二頁、本院卷第七十五頁），同案被告乙○
      ○亦於原審中明確陳稱：伊買這些東西，把它藏在汽車活
      動車庫，伊太太問伊時，伊怕她看到，都是自己跑到頂樓
      ，到後來她拿東西都問伊，伊就叫她別管等語（見原審卷
      第四十三頁）、今天伊所作伊均承認，但與伊太太無關等
      語（見原審卷第七十一頁反面），伊從頭到尾都在樓上帆
      布內做，這些東西是小孩子放暑假，伊太太帶小孩回去，
      伊才從樓上搬下來等語（見原審卷第七十三頁），復於本
      院審理中證稱：伊在九十五年五月底買回來、六月底七月
      初時才開始製造，買回來後就陸續從化工公司買材料回來
      做，正式開始做是六月底，因為伊被騙了都不正常做生意
      ，甲○○就會問伊在幹什麼，伊告訴她不要管我，給伊一
      段時間伊就會正式工作了，七月七日伊從屋頂搬一些東西
      放進伊房間內，甲○○回來後看到房間很亂就罵伊，伊二
      人就吵架了，甲○○並沒有看到伊在製造安非他命，亦不
      知伊在製造安非他命等語（見本院卷第七十四頁），可見
      同案被告乙○○從購進製造安非他命之材料、用具及開始
      製造均係獨自為之，被告甲○○均未參與，被告甲○○既
      無共同製造第二級毒品之犯意，亦無參與實施製造第二級
      毒品之一部分行為，當不能以被告甲○○知情且與被告乙
      ○○共同生活該處，即認為被告甲○○有何分擔製造第二
      級毒品犯行之部分工作而依共同正犯論罪。至檢察官上訴
      意旨所載「而扣案之物品經被告乙○○自承已放置三個月
      左右，若謂三個月內，被告甲○○均無參與製造或幫助，
      揆諸經驗法則，要難令人置信。」、「被告甲○○亦有施
      用毒品習慣，果若未參與，何不阻止同案被告乙○○繼續
      製造？」云云，要屬推測之詞，全乏證據可資為佐，亦難
      遽信。
  (四)、末按，證據之取捨及其憑信力如何，事實審法院依自由心
      證之原則，本有斟酌取捨之職權，苟其取捨，不違背經驗
      法則或論理法則，即不得任意指為違法。最高法院八十四
      年台上字第六○三六號判決採相同見解。查刑事訴訟法第
      一百六十一條已於民國九十一年二月八日修正公布，其第
      一項規定：檢察官就被告犯罪事實，應負舉證責任，並指
      出證明之方法。因此，檢察官對於起訴之犯罪事實，應負
      提出證據及說服之實質舉證責任。倘其所提出之證據，不
      足為被告有罪之積極證明，或其指出證明之方法，無從說
      服法院以形成被告有罪之心證，基於無罪推定之原則，自
      應為被告無罪判決之諭知，最高法院九十二年台上字第一
      二八號著有判例。本件於原審調查審理時，修正之刑事訴
      訟法關於舉證責任之規定，已經公布施行，檢察官仍未提
      出適合於證明被告甲○○犯罪事實之積極證據，並說明其
      證據方法與待證事實之關係；而本院對於卷內訴訟資料，
      復已逐一剖析，參互審酌，仍無從獲得被告甲○○涉有製
      造第二級毒品犯行之有罪心證，本件既不能證明被告甲○
      ○涉有前開犯行，自難率以該罪相繩。檢察官之上訴意旨
      ，未提出證明被告犯行之適切證據，徒以被告甲○○與同
      案被告乙○○自承製造之安非他命是供己施用，被告甲○
      ○自無未為參與或協助之理及原審判決取捨同案被告乙○
      ○證述內容不當為由，推認被告甲○○確涉有共同製造第
      二級毒品之犯行，而指摘原判決此部分不當，為無理由，
      應予駁回。
據上論斷，應依刑事訴訟法第三百六十八條，判決如主文。
本案經檢察官黃東焄到庭執行職務
中　　華　　民　　國　　96　　年　　4 　　月　　19　　日
　　        　　　刑事第一庭審判長法　官　蔡  長  溪
                                  法　官  陳  春  秋
                                  法　官  林  俊  益
以上正本證明與原本無異。
檢察官如不服本判決，應於收受送達後十日內向本院提出上訴書
狀，其未敘述上訴之理由者並得於提起上訴後十日內向本院補提
理由書。
                                  書記官  廖  月  女
中　　華　　民　　國　　96　　年　　4 　　月　　19　　日
